【裁判字號】    92,交訴,48
【裁判日期】    920630
【裁判案由】    公共危險
【裁判全文】
臺灣板橋地方法院刑事判決                          九十二年度交訴字第四八號
    公  訴  人  臺灣板橋地方法院檢察署檢察官
    被      告  乙○○
右列被告因公共危險案件，經檢察官提起公訴（九十一年度偵字第二○四三二號），
本院判決如左：
    主  文
乙○○無罪。
    理  由
一、公訴意旨略以：被告乙○○明知駕駛交通工具肇事，致人死傷者應予救治，不得
    逃逸，於九十一年七月十一日上午八時五分許，駕駛車號Ｐ９─９４４２號自用
    小客車，自台北縣永和市○○○○道路往中和方向行駛時，原應注意車前狀況，
    且依當時情狀，並無不能注意之情事，竟未注意自後撞擊甲○○所騎之車號ＢＹ
    Ｎ─４８０號重型機車倒地，致使黃某身體受有左膝、左腳多處撕裂傷，胸部、
    左肩、左腕、左手、右肘、左膝、左腳多處擦傷（過失傷害部分業經撤回另行不
    起訴處分），竟未救治即駕車逃逸，因認被告涉有刑法第一百八十五條之四肇事
    遺棄罪嫌。
二、按犯罪事實應依證據認定之，無證據不得推定其犯罪事實。又不能證明被告犯罪
    者，應諭知無罪之判決，刑事訴訟法第一百五十四條、第三百零一條第一項前段
    分別定有明文。而認定不利於被告之事實，須依積極證據，苟積極證據不足為不
    利於被告事實之認定時，即應為有利於被告之認定，更不必有何有利之證據。最
    高法院著有判例可循（最高法院三十年上字第八一六號判例參照）。末按認定犯
    罪事實所憑證據，雖不以直接證據為限，間接證據亦包括在內；然無論直接或間
    接證據，其為訴訟上之證明，須於通常一般之人均不致有所懷疑，而得確信其為
    真實之程度者，始得據為有罪之認定。如未能發現相當證據，或證據不足以證明
    ，自不能以推測或擬制之方法，以為裁判基礎，最高法院亦著有七十六年臺上字
    第四九八六號判例、四十年臺上字第八六號判例足參。經核公訴意旨認被告涉有
    右揭犯行，係以被告自白於上開時地駕車與被害人甲○○所騎乘機車發生車禍，
    致使甲○○倒地受傷，未護送就醫，拉下車窗與被害人理論後即開車離去。核與
    被害人於警詢中所稱：沒有下車查看，但他知道撞倒我，因有將車慢下來，並告
    訴我駕車要小心等語，後將車開離等情相符。並有道路交通事故調查報告表、現
    場照片十八張及受傷之怡和醫院診斷證明書等附卷可稽等，為主要論據。
三、訊據被告固不否認與被害人甲○○發生車禍等情，惟堅決否認涉有肇事致人受傷
    而逃逸之犯行，辯稱：是被害人撞到伊，伊看到被害人爬起來，而且比伊還兇，
    看起來沒有受傷，被害人長的高大，口氣又不好，雙方都有互相說駕車要小心，
    為了避免無謂的爭吵，講完之後，伊才離開，被害人若真有倒地不起，伊一定會
    將之送醫救治等語。經查：證人即被害人甲○○於本院訊問時證稱：「當時被告
    是直行，我是左轉，被告車子撞到我車的後方，我就倒在地上，我爬起來後，被
    告有慢下來窗戶搖下來和我對話，互相說開車要小心一點之類的話，我還沒有講
    要他留下來之前，被告就走了，我就記下他的車號，當時我身體有多處擦傷。當
    時車禍發生我們雙方應該都有過失。對檢察官起訴被告肇事逃逸方面，當時被告
    並沒有停下來將我載去醫院，但是我當時人也是只有輕微擦傷而已。對方車子有
    無損壞，我沒有注意到」（見本院九十二年六月九日訊問筆錄）。參酌證人所言
    ，被告於兩造發生事故後，確有將車慢下來，搖下窗戶與證人對話，互指開車要
    小心一點之類的話，則被告是否心存肇事後逃逸之念頭，抑或只是如被告所辯認
    為證人看起來無恙，為避免爭吵方駕車離開，確值斟酌。況證人之傷勢，多係機
    車倒地後之擦傷，外觀上依一般經驗而言，被告主觀上認其看起來沒有受傷一節
    ，非無可能。再者，證人既於事故後爬起與被告理論，並且被告與證人對話完畢
    後方駕車離開，如被告意在駕車逃逸，豈有待證人起身後，又將車慢下來，然後
    讓證人能清楚地記下車號報警查獲？亦堪存疑。
四、綜上，公訴意旨所指被告涉上開肇事遺棄之犯行，因所憑事證尚存有合理之懷疑
    ，而未達於確信為真之程度。此外復查無其他積極證據足認被告涉有上開犯行，
    不能證明被告犯罪，揆諸前揭說明，應諭知無罪之判決。
據上論結，應依刑事訴訟法第三百零一條第一項，判決如主文。
本案經檢察官郭緯中到庭執行職務
中    華    民    國      九十二      年      六      月      三十      日
                                      臺灣板橋地方法院刑事第一庭
                                          法  官  李君豪
右正本證明與原本無異。
如不服本判決，應於判決送達後十日內，向本院提出上訴狀。
                                          書記官  楊灥
中    華    民    國      九十二      年      六      月      三十      日


司法院資訊處製作；財團法人民間司法改革基金會備份。
